臺灣臺南地方法院臺南簡易庭民事判決
                                    109年度南簡字第740號
原      告  葉綉絨  
被      告  林宛欣  

訴訟代理人  陳柏愷律師
複代理人    陳彥竹律師
訴訟代理人  劉中興  
上列當事人間債務人異議之訴事件，本院於民國109年10月14日
言詞辯論終結，判決如下：
    主  文
一、原告之訴駁回。
二、訴訟費用由原告負擔。
    事實及理由
一、按「強制執行法第14條所定債務人異議之訴以排除執行名義
    之執行力為目的，故該條所謂強制執行程序終結，係指執行
    名義之強制執行程序終結而言，執行名義之強制執行程序，
    進行至執行名義所載債權全部達其目的時，始為終結，故執
    行名義所載債權，未因強制執行全部達其目的以前，對於某
    一執行標的物之強制執行程序雖已終結，債務人仍得提起異
    議之訴，但此項異議之訴有理由之判決，僅就執行名義所載
    債權，未因強制執行達其目的之部分排除其執行力，不能據
    以撤銷強制執行程序業經終結部分之執行處分。」司法院院
    字第2776號解釋可資參照。次按債務人異議之訴應於強制執
    行程序終結前提起，為強制執行法第14條第1項所明定。被
    告以106年度南院民公慶字第00460號公證書為執行名義，聲
    請強制執行，且強制執行程序尚未終結，是原告得提債務人
    異議之訴，合先敘明。
二、次按訴狀送達後，原告不得將原訴變更或追加他訴。但有下
    列各款情形之一者，不在此限：一、被告同意者。二、請求
    之基礎事實同一者。三、擴張或減縮應受判決事項之聲明者
    。四、因情事變更而以他項聲明代最初之聲明者。五、該訴
    訟標的對於數人必須合一確定時，追加其原非當事人之人為
    當事人者。六、訴訟進行中，於某法律關係之成立與否有爭
    執，而其裁判應以該法律關係為據，並求對於被告確定其法
    律關係之判決者。七、不甚礙被告之防禦及訴訟之終結者。
    被告於訴之變更或追加無異議，而為本案之言詞辯論者，視
    為同意變更或追加，民事訴訟法第255條定有明文。又按所
    謂請求之基礎事實同一，係指追加之訴與原訴之主要爭點有
    其共同性，各請求利益之主張在社會生活上可認為同一或關
    連，而就原請求之訴訟及證據資料，於審理繼續進行在相當
    程度範圍內，具有同一性或一體性，得期待於後請求之審理
    予以利用，俾先後兩請求在同一程序加以解決，避免重複審
    理，進而為統一解決紛爭者而言。原告提起本件訴訟，起訴
    時聲明第1項為：本院108年度司執字第99050號遷讓房屋強
    制執行事件應予撤銷。嗣於訴訟中追加聲明，「先位聲明：
    被告應給付原告售屋之尾款新臺幣（下同）175萬元及自民
    國106年10月6日起至清償日止，按日息百分之5之違約金。
    備位聲明：被告應將所有坐落臺南市○區○○段000○00000地號
    及其上256建號即門牌號碼臺南市○區○○路00000號房屋（下
    稱系爭房地）移轉返還給原告」（見本院卷第65頁）。被告
    不同意原告訴之追加（見本院卷第139頁），且原告提起本
    件債務人異議之訴，係主張其有遵期繳納租金，兩造間成立
    不定期限租賃關係，請求撤銷108年度司執字第99050號遷讓
    房屋強制執行程序(下稱系爭強制執行事件)，與嗣後主張解
    除買賣契約，追加先位請求被告給付買賣尾款，備位請求移
    轉房地所有權予原告，原訴與追加之訴請求之基礎事實顯非
    同一。原告上開追加之訴，於法尚有未合，不應准許。
三、原告起訴主張：
  ㈠原告於106年9月間向被告經營之御永不動產公司洽辦二胎借
    款200萬元，被告要求原告移轉系爭房地所有權，簽訂房屋
    租賃契約書，並辦理公證(下稱系爭公證租賃契約)，原告需
    按月繳納租金12,000元。原告僅遲繳租金幾次，嗣後已補足
    租金，租期屆滿後，雙方未再另行簽立租賃契約，原告仍繼
    續給付租金，已成立不定期限租賃關係，被告以系爭強制執
    行事件，要求原告遷讓房屋，為此提起本件訴訟，請求撤銷
    系爭強制執行事件之執行程序等語。
  ㈡並聲明：
  1.本院108年度司執字第99050號遷讓房屋強制執行事件應予撤
    銷。
  2.訴訟費用由被告負擔。
四、被告抗辯：
  ㈠原告與被告於106年9月13日簽訂不動產買賣契約，原告於本
    件訴訟主張依民法第74條第2項規定行使撤銷權，已逾1年除
    斥期間。原告與被告於106年10月24日簽訂房屋租賃契約書
    ，約定租期6個月，每月租金12,000元，於期限屆滿交還房
    屋，如不履行時，應逕受強制執行，並經公證。於107年3月
    23日租期屆滿後，被告屢次催請原告返還房屋，然原告均藉
    故拖延，避不見面，原告雖逕自匯款至被告帳戶，但被告一
    再告知原告，兩造已無租賃關係，反對原告繼續匯款，要求
    原告搬遷，故兩造間無不定期租賃關係存在等語。
  ㈡並聲明：
  1.原告之訴駁回。
  2.訴訟費用由原告負擔。
五、本院得心證之理由：
  ㈠按民法第451條所定出租人於租期屆滿後須即表示反對之意思
    ，始生阻止續租之效力。意在防止出租人於租期屆滿後，明
    知承租人就租賃物繼續使用收益而無反對之表示，過後忽又
    主張租賃關係消滅，使承租人陷於窘境而設，並非含有必須
    於租期屆滿時，始得表示反對之意義存在。故於訂約之際，
    訂明期滿後絕不續租，或續租應另訂契約者，仍難謂不發生
    阻止續約之效力（最高法院55年台上字第276號判例意旨參
    照）。次按定期租賃契約期滿後之得變為不定期租賃者，在
    出租人方面係以有無即表示反對之意思為條件，而非以有無
    收取使用收益之代價為條件，故苟無即表示反對之意思而未
    為使用收益代價之收取，其條件仍為成就，苟已即為反對之
    意思而為使用收益代價之收取，其條例仍為不成就（最高法
    院47年台上字第1820號民事判例意旨參照）。
  ㈡本件原告主張系爭公證租賃契約租期屆滿後，原告仍遵期匯
    款給付租金，兩造間已另成立不定期限租賃關係，被告不得
    以系爭強制執行事件請求原告遷讓房屋，應撤銷系爭強制執
    行程序云云，為被告否認，並以前揭情詞置辯。
  1.經查，兩造簽立之系爭公證租賃契約第13、14條約定記載：
    「13.租期屆滿，不須甲方(指出租人即被告)預先通知，租
    賃關係當然消滅。14.租期屆滿，雙方仍欲繼續租賃時，應
    於期滿前1個月經雙方協議，另行訂立書面契約始得續租，
    否則乙方(指承租人即原告)應於期滿之日交還租賃房屋絕不
    藉詞拖延，且不得主張民法第451條之適用及提出任何異議
    。」等，此有系爭公證租賃契約在卷可參(見本院卷第130頁
    )，足證原告與被告簽立系爭公證租賃契約時，即已表明租
    賃期間屆滿不再續租之意。是依最高法院55年台上字第276
    號判例意旨，原告雖於107年4月24日租期屆滿後，在兩造未
    續訂租約之情況下，仍繼續使用系爭房屋，亦不得視為以不
    定期限繼續契約。
  2.次查，原告亦自陳「我每次要匯租金給被告，被告就叫我不
    要匯款了，說如果我匯款是我自己要送給她的，跟她無關。
    」等語(見本院卷第140頁)，益證被告於租期屆滿後，業已
    表示反對續租之意。至於，原告另陳，107年10月前後，如
    其有遲付租金，被告才會為上開表示云云。然查，依原告提
    出租金匯款資料所示(見本院卷第111至121頁、第143至147
    頁)，原告於107年6月間即有未付租金之情形，可見被告並
    非於107年10月始向原告為反對續租之意，縱原告租期屆滿
    仍陸續將將款項匯入被告帳戶，被告雖未將之退回，然揆諸
    最高法院47年台上字第1820號判例意旨，被告既已表明反對
    之意思，不因事後有無繼續收取代價，而使兩造成立不定期
    租賃。基此，原告以兩造另成立不定期租賃為由，而主張被
    告應撤銷系爭強制執行事件程序，自屬無據，為無理由。
六、綜上所述，兩造間並無就系爭房屋另成立不定期租賃契約，
    則被告於系爭租約期滿後，依系爭公證租賃契約書聲請強制
    執行，即難認原告有消滅或妨礙被告請求系爭強制執行事件
    所憑之事由發生。從而，原告請求撤銷系爭強制執行事件執
    行程序，為無理由，應予駁回。
七、本件事證已臻明確，兩造其餘攻擊防禦方法及證據，核與判
    決之結果不生影響，爰不一一論列，併此敘明。
八、訴訟費用負擔之依據：民事訴訟法第78條。
中　　華　　民　　國　 109　　年　　11　　月　　6 　　日
                  臺灣臺南地方法院臺南簡易庭
                                  法  官   田幸艷
以上正本係照原本作成。
如不服本判決，應於送達後廿日內，向本院提出上訴狀並表明上
訴理由，如於本判決宣示後送達前提起上訴者，應於判決送達後
廿日內補提上訴理由書（須附繕本）。
中　　華　　民　　國　　109 　年　　11　　月　　9 　　日
                                   書記官   駱映庭